臺灣高等法院民事判決　　　　　　　　 93年度上易字第232號
上　訴　人
即反訴原告　乙○○
　　　　　　甲○○
共　　　同
訴訟代理人　吳光陸律師
被　上訴人
即反訴被告　丙○○
上列當事人間確認通行權存在事件，上訴人對於中華民國92年12
月31日臺灣臺北地方法院89年度訴字第863號第一審判決提起上
訴，並提起反訴，被上訴人則提起附帶上訴，本院於94年6月29
日言詞辯論終結，判決如下：
    主      文
原判決第一項暨訴訟費用之裁判均廢棄。
上開廢棄部分，上訴人應容忍被上訴人通行上訴人共有坐落於台
北縣新店市○○段四十分小段三五六─九地號如附圖丙案Ｂ３部
分所示之土地以至公路。
其餘上訴駁回。
附帶上訴駁回。
反訴被告應自本件判決確定之日起，按年給付反訴原告依通行面
積八十二平方公尺計算台北縣新店市○○段四十分小段三五六─
九地號土地該年度申報地價百分之二之償金。
其餘反訴駁回。
第一審訴訟費用由上訴人負擔十分之一，餘由被上訴人負擔；第
二審訴訟費用關於上訴部分，由上訴人負擔二分之一，餘由被上
訴人負擔。第二審訴訟費用關於附帶上訴部分，由附帶上訴人負
擔。反訴訴訟費用由反訴被告負擔百分之二十，餘由反訴原告負
擔。
    事實及理由
壹、程序方面
一、被上訴人於本院更正起訴聲明為：上訴人應容忍被上訴人通
    行上訴人所有坐落於台北縣新店市○○段四十分小段356－9
    地號土地（下稱系爭土地）如本院85年上更（一）字第359
    號判決（下稱前案判決）附圖黃色著色部分位置（見本院卷
    （一）第47頁，原審卷第14頁）。核其所為，乃應受判決事
    項聲明之減縮，依民事訴訟法第446條第1項但書、第255條
    第1項第3款之規定，應准許之，合先敘明。
二、又按被上訴人於言詞辯論終結前，得為附帶上訴。民事訴訟
    法第460條第1項前段定有明文。是被上訴人於本院言詞辯論
    終結前，提起附帶上訴，請求上訴人給付新台幣（下同）25
    5萬元，自屬合法。
三、再按提起反訴，非經他造同意，不得為之。但就同一訴訟標
    的有提起反訴之利益者，不在此限。民事訴訟法第446條第2
    項但書第2款亦有明文。查上訴人於提起上訴後，依民法第
    787條第1項但書規定，對被上訴人提起反訴，請求給付因被
    上訴人通行受損害之償金，符合上開法條意旨，亦屬合法，
    附此敘明。
貳、本訴部分
一、被上訴人即反訴被告丙○○（下簡稱丙○○）主張：伊所有
    坐落於台北縣新店市○○段四十分小段356－3地號土地（下
    簡稱丙○○所有土地），與上訴人即反訴原告乙○○、甲○
    ○（下簡稱乙○○等）共有之系爭土地毗鄰，且與公路無適
    宜之聯絡，致不能為通常之使用，乙○○等之被繼承人林柳
    枝（下簡稱林柳枝）於民國83年間對丙○○提起確認通行權
    不存在之訴，請求確認丙○○對系爭土地之通行權不存在，
    經前案判決駁回林柳枝之訴確定，丙○○自有權通行系爭土
    地，爰依民法第787條第1項規定，求為命乙○○等應容忍伊
    通行系爭土地；又林柳枝對丙○○提起確認通行權不存在之
    訴，妨害丙○○通行系爭土地之權利，丙○○為此支出5萬
    元之律師費，且丙○○所有毗鄰系爭土地之果園10年無收入
    ，農舍不能興建，受有150萬元之損害。另受有精神上之痛
    苦，爰依侵權行為之法律關係，請求乙○○等給付財產上及
    非財產上之損害255萬元等語。
二、乙○○等則以：林柳枝對丙○○提起確認通行權不存在之訴
    ，雖遭敗訴確定，惟不能因此認定丙○○有權通行系爭土地
    ；且前案判決認定丙○○得通行之山道，已因無人通行而不
    存在，丙○○不得再依該判決，主張有權通行系爭土地；又
    系爭土地未與翠峰路85巷相接，丙○○請求通行系爭土地欠
    缺權利保護必要；縱丙○○有權通行系爭土地，依法亦應給
    付乙○○等償金，兩者具有對價關係，故乙○○等在丙○○
    給付償金前，無容忍丙○○通行系爭土地之義務。另乙○○
    等並未侵害丙○○之通行權，且丙○○之請求權亦已因2 年
    不行使而消滅等語，資為抗辯。
三、本件經原審判決乙○○等應容忍丙○○通行系爭土地如附圖
    一所示A部分自台北縣新店市○○段四十分小段356－9地號
    土地與同地段356－3地號土地地籍線起平移1公尺及C部分所
    示之土地以至公路，並駁回丙○○其餘之訴。乙○○等就原
    審判決其敗訴部分提起上訴，聲明為：（一）原判決不利於
    乙○○等部分廢棄。（二）上開廢棄部分，丙○○在第一審
    之訴駁回。丙○○則聲明：上訴駁回。丙○○另就原審判決
    其敗訴部分提起附帶上訴，聲明為：（一）原判決不利於丙
    ○○部分廢棄。（二）乙○○等應給付丙○○255萬元。
四、兩造不爭執之事實（見本院94年5月25日準備程序筆錄）
（一）丙○○所有土地與系爭土地毗鄰，因與公路無適宜之聯絡
      ，經前案判決乙○○等確認丙○○通行權不存在敗訴確定
      。
（二）上揭事實，並有兩造不爭執其形式真正（見本院94年5月
      25日準備程序筆錄）之土地登記謄本、本院85年度上更（
      一）字第359號判決書、確定證明書（以上均影本）附卷
      可稽（見原審卷第11至24頁），復經調閱前案判決審理全
      卷核對無誤，自堪信為真實。
五、本件經本院於94年5月25日與兩造整理並協議簡化之爭點為
    （見本院同上準備程序筆錄，並依本院論述之先後順序而調
    整其次序，先此敘明）
（一）本件是否應受前案判決之拘束？
（二）丙○○通行系爭土地之方法，應如何始為適宜？
（三）丙○○通行系爭土地，與其給付之償金，有無對價關係？
      乙○○等得否行使同時履行抗辯權？
（四）丙○○主張之侵權行為損害賠償請求權，是否因時效經過
      而消滅？有無理由？
六、茲分述如下
（一）本件應受前案判決之拘束，但丙○○起訴不違反一事不再
      理。
  １、乙○○等辯以：前案判決伊敗訴確定，非表示丙○○通行
      權當然存在，否則丙○○提起本件，因既判力拘束即為不
      合法；且前案判決後，已因時空變更，就此既判力時點後
      新發生之事實，自不受上開判決既判力之拘束云云。
  ２、按確定之終局判決就經裁判之訴訟標的，除別有規定外，
      有既判力。確定判決，除當事人外，對於訴訟繫屬後為當
      事人之繼受人者，亦有效力。民事訴訟法第400條第1項、
      第401條第1項分別定有明文。又訴訟標的之法律關係，於
      確定之終局判決中經裁判者，當事人之一造以該確定判決
      之結果為基礎，於新訴訟用作攻擊防禦方法時，他造應受
      其既判力之拘束，不得以該確定判決言詞辯論終結前，所
      提出或未提出之其他攻擊防禦方法為與該確定判決意旨相
      反之主張，法院亦不得為反於確定判決意旨之裁判（最高
      法院42年台上字第1306號、30年上字第8號判例意旨參照
      ）。又按關於消極確認之訴，經確定判決，認法律關係成
      立予以駁回時，就該法律關係之成立即有既判力。上訴人
      前對系爭債權提起確認不存在之訴，既受敗訴之判決且告
      確定，則被上訴人於後案主張債權存在，請求如數履行，
      上訴人即應受前案既判力之羈束，不容更為債權不存在之
      主張（最高法院50年台上字第232號判例參照）。
  ３、林柳枝（於84年9月20日死亡，由乙○○等承受訴訟）前
      以丙○○所有土地可由翠峰路22號房屋旁之山道，通往翠
      峰路85巷與外聯絡，丙○○為圖方便通行系爭土地，而起
      訴請求確認丙○○對於系爭土地之通行權不存在，嗣經前
      案判決認定丙○○所有土地與公路無適宜之聯絡，而得通
      行系爭土地確定等情，有卷附前案判決書、確定證明書足
      參（見原審卷第15至24頁）。乙○○等請求確認通行權不
      存在之法律關係，既經前案判決駁回確定，則丙○○於本
      件主張就系爭土地有通行權，請求乙○○等容忍其通行，
      揆諸上開判例意旨所示，乙○○等即應受前案判決之拘束
      ，不容更為法律關係不存在之主張。故乙○○等辯稱：前
      案判決不能確定丙○○有權通行系爭土地云云，自無可採
      。
  ４、又前案判決既係駁回乙○○等確認通行權不存在之法律關
      係，屬消極確認之訴，非為給付之訴，故丙○○尚不得執
      之以為執行名義，請求法院強制執行。因此，丙○○求為
      乙○○等應容忍其通行系爭土地之特定位置，乃屬不作為
      之給付之訴，非消極確定之訴既判力所及，自得另行提起
      本件訴訟。
  ５、至於前案判決後，該判決附圖所示黃色人行步道，雖已有
      野草蔓生其上，但該部分路面依然平坦，乃因多年未有通
      行之故。然而，丙○○所有土地與系爭土地之相鄰位置未
      改，相關地形地貌亦無變更，乙○○等所謂山道消失云云
      ，當係丙○○原有屋房毀壞無人居住行走之故，然此並未
      改變丙○○所有土地之利用，仍有通行系爭土地之必要之
      事實。職是，本件並無因時空變更，而有新發生之事實，
      足以認為本件不受前案判決既判力拘束之情事（尚詳見下
      （二）所述）。因此，乙○○等以前案判決後之事實，認
      為本件不受前案判決之拘束，亦非可採。
（二）丙○○通行系爭土地之方法，應如附圖所示丙案Ｂ３部分
      所示之土地以至公路，最為妥適。
  １、乙○○等以：系爭土地未與翠峰路85巷相接，無民法第78
      7條第1項之適用，丙○○未請求通行台北縣新店市○○段
      四十分小段356─11地號土地（下簡稱356─11地號土地）
      ，即請求通行系爭土地，欠缺保護必要；且同小段356─
      10地號土地（下簡稱356─10地號土地）及356─11地號土
      地為直接通行翠峰路85巷者，應為損害最少，且丙○○稱
      356─10地號土地所有權人廖文雄同意其行走，自應擇此
      通行云云。
  ２、按土地因與公路無適宜之聯絡，致不能為通常之使用者，
      土地所有人得通行周圍土地以至公路。有通行權人，應於
      通行必要之範圍內，擇其周圍地損害最少之處所及方法為
      之，民法第787條定有明文。又該條第1項所定鄰地通行權
      ，須以土地與公路無適宜之聯絡為其要件，而是否與公路
      無適宜之聯絡致不能為通常之使用，應依其現在使用之方
      法判斷之。土地因與公路無適宜之聯絡，致不能為通常使
      用者，雖許土地所有人通行周圍地以至公路，惟有通行權
      人應於通行必要之範圍內，擇其周圍地損害最少之處所及
      方法為之。
  ３、經查，丙○○所有土地與系爭土地雖相鄰，惟系爭土地與
      丙○○所有之土地均無法與翠峰路85巷道路直接聯絡，此
      業據原審勘驗現場查明屬實，製有勘驗筆錄及現場圖在卷
      可稽（見原審卷第288至290頁），而欲經由系爭土地通往
      翠峰路85巷道路，尚需經過356─11地號土地或同小段356
      ─8地號土地（下簡稱356─8地號土地），亦據原審囑託
      台北新店地政事務所測量，製有測量成果圖在卷足憑（見
      原審卷第293頁）。由是可見系爭土地如原判決附圖所示A
      ＋B位置，並無法與翠峰路85巷道路聯絡，故丙○○於原
      審請求乙○○等容忍其通行原判決附圖所示A＋B之位置，
      並無法與公路為適宜之聯絡，亦非妥適之通行方法（詳見
      下述）。
  ４、揆諸上開說明，通行權人係於通行必要之範圍內，擇其周
      圍土地損害最少之處所及方法為之，故丙○○仍非不得擇
      系爭土地周圍損害最少之處所通行。本院審酌：如附圖所
      示丙案所在之位置，即前案判決所指之黃色山道所在，原
      本即為丙○○通行之處；該處雖因乏人跡，致野草蔓生其
      上，但依稀可見路基；且其上甚為平坦易行，稍加整理，
      即得供通行之用；丙案雖致系爭土地丙案之Ｃ３部分與Ａ
      ３部分無法完整利用，然Ｃ３部分面積僅50平方公尺，又
      兼以面臨地籍線與山溝，又為斜坡地勢，以現場狀況觀察
      ，至多僅能供種植防洪植物，避免土地流失，難以為栽植
      經濟作物，對乙○○等之損失非大；丙○○亦曾主張以丙
      案位置為通行之方案（見原審卷第82頁；本院（一）卷第
      47 頁）；乙○○等亦曾二度同意丙案供丙○○通行等情
      （見本院（一）卷第179頁、第205頁）；以現今之生活水
      平與交通發達情形，路寬以兩公尺為妥適及其他一切情事
      ，認為丙○○通行附圖所示丙案Ｂ３部分最為妥適。
  ５、至於丙○○一再主張其欲直接通行至翠峰路85巷云云。然
      乙○○等所有之系爭土地，並未與翠峰路85巷相鄰，而必
      須經由356─8地號土地，或者356─11地號土地始得與翠
      峰路85巷相通，此參諸附圖所示相關位置自明，並經前案
      判決詳細認定在案。因此，依現況而言，丙○○可經由丙
      案Ｂ３部分，而與356─11地號土地上現有之人行步道（
      即附圖一所示C部分之步道）以至公路。而356─8地號土
      地目前並無由系爭土地直接通行之通路（見本院（一）卷
      第180頁），倘丙○○主張通行該處，應對356─8地號土
      地所有人為主張（是否可採，係另一問題），實與乙○○
      等無涉，併此指明。
  ６、至於原審認為自如其判決附圖所示A位置系爭土地與丙○
      ○所有土地地籍線處平移至系爭土地1公尺之位置及附圖
      一所示C之位置，為丙○○通行系爭土地之必要範圍，且
      係損害最少之處所，故判決乙○○等容忍丙○○通行系爭
      土地如附圖一所示A部分自地籍線平移1公尺及附圖一所示
      C 部分之土地以至公路。然而，原審並未於判決內標明丙
      ○○通行之確切位置、面積，將來恐生爭議，已有未洽。
      其次，系爭土地與丙○○所有土地及356─10地號土地間
      之地籍線為一山溝，平移一公尺所在之處，適為一斜坡，
      難以行走，業經本院到場勘驗無誤。倘令丙○○通行該處
      ，或將因山洪沖刷致路基不固，或將因重新築路徒增紛擾
      。是故，原審酌定之通行方法尚有未當，附予指明。
  ７、又乙○○等曾以：丙○○未依水土保持法擬具水土保持計
      劃送請主管機關核定，不得開闢農路云云。然丙○○通行
      系爭土地之路寬僅二公尺，且原有通行之路基在，已與水
      土保持法第12條之規定有間，此可參臺北縣政府92年6月2
      日北府農山字第0920310493號函之說明及水土保持法施行
      細則可知（見原審卷第249頁至第250頁；本院（一）卷第
      213頁）。況本件係確定丙○○對於系爭土地通行權之位
      置，初與如何開闢農路無涉。倘丙○○有違反水土保持法
      之情事，乙○○等自得另行依法處理，非無救濟之道。因
      此，乙○○等此部分辯解亦無可採。
  ８、此外，乙○○等尚辯稱丙○○應通行356─10地號土地及
      356─11地號土地云云。惟此部分業於前案判決詳細論究
      ，而未被採信。查無其他新事實之發生，本件自應受其拘
      束，不得另為不同之判斷。故乙○○等此部分辯解，亦無
      足採。綜此，丙○○通行系爭土地之方法，應如附圖所示
      丙案Ｂ３部分所示之土地以至公路，為損害最少之處所及
      方法，最為妥適，至堪認定。
（三）丙○○通行系爭土地與應給付之償金，並無對價關係，乙
      ○○等尚不得行使同時履行抗辯權。
　１、乙○○等以：兩債務之對立，在實質上有牽連性者，基於
      法律公平原則，亦非不許準用或類推適用同時履行抗辯。
      蓋既為對價關係，何以乙○○等有先為給付義務等語為辯
      。
  ２、惟按同時履行之抗辯，依民法第264條第1項規定，以因契
      約互負債務，於他方當事人未為對待給付前，得拒絕自己
      之給付，故須當事人雙方因契約互負債務，而其間有對待
      給付關係者，始有其適用。丙○○係基於物權關係而得通
      行系爭土地，並基於民法第787條第1項但書規定，對乙○
      ○等負有支付償金之義務。是乙○○等容忍丙○○通行與
      丙○○支付償金之義務，均係基於法律之規定，並非因契
      約關係互負債務，自無直接適用民法第264條第1項規定之
      理。
  ３、又按民法第787條第1項但書規定，有通行權者，對於通行
      地因此所受之損害，雖應支付償金，惟此償金係指補償土
      地所有權人不能使用土地之損害，必於有通行權者，行使
      其通行權後，始有是項損害之發生，自與通行權無對價關
      係（最高法院76年度台上字第2646號判決參照）。查乙○
      ○等容忍丙○○通行系爭土地與丙○○支付償金之義務，
      並無對價關係，故乙○○等不得準用或類推適用民法第
      264 條第1項規定，主張在丙○○給付償金前，拒絕容忍
      丙○○通行系爭土地。
（四）丙○○主張之侵權行為損害賠償請求權，或因時效經過而
      消滅，或未盡舉證之責，均不能成立。
  １、民法第184條第1項前項規定侵權行為以故意或過失不法侵
      害他人之權利成立要件，故主張對造應負侵權行為責任者
      ，應就對造之有故意或過失負舉證責任（最高法院58年台
      上字第1421號判例意旨參照）。而因侵權行為所生之損害
      賠償請求權，自請求權人知有損害及賠償義務人時起，2
      年間不行使而消滅。民法第197條第1項定有明文。
  ２、丙○○主張損害賠償之事實，乃為乙○○等之被繼承人林
      柳枝侵害伊之權利，因其主張丙○○之通行權不存在等情
      （見原審卷第348頁）。因此，縱認林柳枝對丙○○提起
      確認通行權不存在之訴，侵害丙○○之通行權，則丙○○
      之請求權時效，亦應自83年林柳枝起訴時起算，丙○○遲
      至89年間始提起本訴，其請求權已罹於時效而消滅。故乙
      ○○等辯稱丙○○之請求權，因罹於時效而消滅，即非無
      據。
  ３、丙○○主張其通行權受侵害之事實，為乙○○等所否認，
      丙○○亦未能證明乙○○等於前案確定後，有何故意或過
      失妨害其通行系爭土地之行為。從而，丙○○依侵權行為
      之法律關係，請求乙○○等給付255萬元之損害，即無理
      由，應予駁回。
、反訴部分
一、乙○○等主張：如認丙○○可通行系爭土地，則就准通行部
    分，丙○○依民法第787條第1項有給付償金之義務，為此依
    民事訴訟法第446條第2項第2款規定，並參照土地法第97 條
    第1項之規定提起反訴。並聲明：丙○○應自本件判決確定
    之日起，按年依判准通行面積之申報地價10％給付乙○○等
    。
二、丙○○則以：乙○○等既未承諾交付伊通行之土地，而無由
    創設道路，何來損失而要求伊補償，乙○○等反訴為求償，
    與勒索無異等語，資為抗辯。並聲明：駁回乙○○等之訴。
三、本件經本院於94年5月25日與兩造整理並協議簡化之爭點為
    （見本院同上準備程序筆錄）：丙○○通行系爭土地，是否
    應給付償金？若應給付，如何始適當？
四、茲論述如下
（一）土地因與公路無適宜之聯絡，致不能為通常使用者，土地
      所有人得通行周圍地以至公路。但對於通行地因此所受之
      損害，應支付償金，民法第787條第1項定有明文。因此，
      丙○○既主張乙○○等應容忍其通行，即主張行使通行權
      ，則其空言辯稱毋庸給付，自非可採。
（二）又民法第787條、第788條所謂償金，係指補償土地所有權
      人不能使用土地之損害而言，關於支付償金之方法，民法
      雖無規定，但行使通行權既屬繼續性質，則通行地所有人
      所受之損害，亦屬繼續發生，並因通行期間之久暫，其損
      害亦有所不同，自難預先確定其損害總額，從而支付償金
      之方法，應以定期支付為適當（最高法院88 年度台上字
      第3040號判決參照）。因此，通行權人行使通行權，將使
      通行地所有人不能使用通行地或通行該通行地受到限制，
      支付償金，即為通行地因此不能使用或使用受到限制所受
      損害之補償，此項支付償金之義務，應自得行使通行權時
      起算。
（三）本院審酌：乙○○等主張系爭土地位處於山坡之上，原供
      作農業使用（見原審卷第82頁）；本院履勘現場時發現附
      近山坡上，有部份茶園；系爭土地目前沒有任何使用，為
      雜木林；北宜路至系爭土地約須20分鐘車程，且大多為彎
      路，走路約須一個半小時等系爭土地之位置、工商繁榮程
      度、使用情形；乙○○等不能使用土地所受之損害；丙○
      ○因通行所受利益；雙方之經濟狀況及其他一切情形，認
      為償金應按年以系爭土地該年度申報地價之年息2％，並
      以通行面積計算始為相當。職是，乙○○等請求丙○○應
      自本件判決確定之日起，按年給付通行面積82平方公尺之
      該年度申報地價2％之償金（計算式：82x系爭土地該年度
      申報地價x 0.02），為有理由，逾此部分，為無理由。
肆、綜上所述，丙○○基於袋地通行權法律關係，請求乙○○等
    容忍其通行乙○○等共有系爭土地如附圖丙案Ｂ３所示部分
    之土地以至公路，為有理由，應予准許。逾此所為請求，為
    無理由，應予駁回。原審就上開應准許部分所定之通行處所
    ，尚有未洽。上訴意旨就此部分指摘原判決不當，求予廢棄
    改判，為有理由。至上開其餘應准許部分，原審判命上訴人
    給付，核無違誤，上訴意旨，就此部分，仍執陳詞，指摘原
    判決不當，求予廢棄，為無理由，應駁回其上訴。至丙○○
    請求乙○○等給付255萬元部分，為無理由，不應准許，業
    如上述，原判決就此部分為丙○○敗訴之判決，並無違誤，
    丙○○就此部分所為之附帶上訴，為無理由，應予駁回其附
    帶上訴。另乙○○等反訴請求丙○○應自本件判決確定之日
    起，按年給付通行面積82平方公尺之申報地價2％之償金部
    分，為有理由，應予准許。逾此部分，為無理由，應予駁回
    。
伍、本件事證已臻明確，至於未論述之爭點；兩造其餘之攻擊或
    防禦方法；未經援用之證據，經本院斟酌後，認為均不足以
    影響本判決之結果，自無一一詳予論駁之必要，併此敘明。
陸、據上論結，本件上訴為一部有理由，一部無理由，附帶上訴
    為無理由，反訴為一部有理由，一部無理由，依民事訴訟法
    第450條、第449條第1項、第78條、第79條、第85條第1項前
    段，判決如主文。
中　　華　　民　　國　　94　　年　　7 　　月　　13　　日
                  民事第15庭  審判長法　官  許正順
　　　　　　　　　　　      　　　　法　官  張  蘭
　　　　　　　　　　　　　      　　法　官  鍾任賜
正本係照原本作成。
上訴人不得上訴。
被上訴人如不服本判決，應於收受送達後20日內向本院提出上訴
書狀，其未表明上訴理由者，應於提出上訴後20日內向本院補提
理由書狀（均須按他造當事人之人數附繕本）上訴時應提出委任
律師或具有律師資格之人之委任狀；委任有律師資格者，另應附
具律師資格證書及釋明委任人與受任人有民事訴訟法第466條之
一第一項但書或第二項（詳附註）所定關係之釋明文書影本。
中　　華　　民　　國　　94　　年　　7 　　月　　14　　日
　　　　　　　　　　　　　　　　　　書記官  王敬端
附註：
民事訴訟法第四百六十六條之一（第一項、第二項）：
對於第二審判決上訴，上訴人應委任律師為訴訟代理人。但上訴
人或其他法定代理人具有律師資格者，不在此限。
上訴人之配偶、三親等內之血親、二親等內之姻親，或上訴人為
法人、中央或地方機關時，其所屬專任人員具有律師資格並經法
院認為適當者，亦得為第三審訴訟代理人。
